臺灣板橋地方法院刑事判決　　　　　　　　　　　　　　九十一年度易字第七九號
　　公　訴　人　臺灣板橋地方法院檢察署檢察官
　　被　　　告　甲○○
右列被告因違反商標法案件，經檢察官提起公訴（九十一年度偵字第一一五八二號）
，本院判決如左：
    主  文
甲○○共同連續未得商標權人同意，於同一之商品，使用近似於其註冊商標之商標，
有致相關消費者混淆誤認之虞，處有期徒刑柒月。
    事  實
一、甲○○係設址臺北縣蘆洲市○○路十九巷十三號五樓「杰岳有限公司」之負責人
    ，明知如附圖一所示之「蘋果西打及圖（含「APPLE SIDRA」 字樣）」商標，係
    大西洋飲料股份有限公司（下稱大西洋公司，起訴書誤載為大西洋股份有限公司
    ）向經濟部中央標準局（現已改制為智慧財產局）依法申請註冊登記經核准而取
    得商標權之商標（註冊號數為第六六０二八號、第六六０二九號，正商標為第二
    ０七三一號），指定使用於汽水商品，其專用期間自民國六十二年十一月一日起
    至七十二年十月三十一日止，嗣經三次展延至九十四年八月三十一日止，未得上
    開商標權人同意，不得於同一之商品，使用近似其註冊商標之商標，竟與奈及利
    亞國GENAK CONTINENTAL LTD公司（下稱奈國公司）之某成年人士共同基於概括
    犯意之聯絡，自八十七年間起至八十九年十二月間（起訴書略載為八十九年間）
    止，以每箱（有二十四罐）美金八元之代價，受該奈國公司成年人士之委託製造
    汽水，並由該公司成年人士提供近似於如附圖一所示商標之圖樣（該圖樣如附圖
    二所示）後，擬由甲○○將之使用在同一之汽水商品上，嗣甲○○再提供如附圖
    二所示圖樣，以每箱新台幣（下同）一百五十元至一百六十元之代價，連續多次
    委託與之有犯意聯絡之乙○○（係設址苗栗縣三義鄉西湖村八櫃四十四號「苗榮
    食品股份有限公司」〔下稱苗榮公司〕之負責人，另案經臺灣高等法院臺中分院
    判處有期徒刑四月確定）代工製造該汽水，而乙○○則另委託不知情之南順工業
    股份有限公司之負責人吳良辰（由臺灣新竹地方法院檢察署檢察官簽結）先製造
    鋁罐，吳良辰則將如附圖二所示圖樣印製在鋁罐上後，運回上址苗榮公司，由乙
    ○○填充汽水，總共製造完成之成品共有一萬箱左右，並將成品分批交由甲○○
    裝櫃出口運至奈國公司交付，再銷售牟利，而以此方式於同一之商品使用與如附
    圖一所示商標近似之商標，以致使相關消費者產生混淆誤認之虞。
二、案經大西洋公司訴請臺灣臺北地方法院檢察署檢察官呈請臺灣高等法院檢察署核
    轉臺灣板橋地方法院檢察署檢察官偵查起訴。
    理  由
一、訊據被告甲○○矢口否認有何違反商標法之犯行，並辯稱：伊只是受奈國公司之
    委託製造汽水，而汽水鋁罐上使用之如附圖二所示圖樣，都是奈國公司提供的，
    該圖樣與如附圖一所示之商標有所區別，並不相似，且伊所製造之汽水只在奈及
    利亞國銷售，不會影響到告訴人大西洋公司上開註冊之商標云云。經查：
（一）被告確有接受奈國公司某成年人士之委託製造使用如附圖二所示圖樣之汽水，
      其再委託另案被告乙○○代工製造，而製造完成之汽水成品共有一萬箱左右，
      且均已分批裝櫃出口運至奈國公司交付，再銷售牟利等事實，業據被告供承在
      卷，核與告訴人大西洋公司代理人林明珠指訴之情節相符，並有被告將所製造
      之汽水出口至奈及利亞之出口報單五張（報關日期及出口數量分別為八十七年
      三月十日，二千二百箱、八十七年十二月八日，一千五百一十箱、八十八年十
      月十八日，一千九百三十箱、八十九年九月四日，二千一百箱、八十九年九月
      二十五日，二千一百箱，總共九千八百四十箱，另有其他汽水以別的名義報關
      出口）及委託乙○○代工製造汽水之委託加工合約書一件附卷可稽；而另案被
      告乙○○係再委託吳良辰代工製造鋁罐，並由吳良辰將如附圖二所示圖樣印製
      在鋁罐上後，運回上址苗榮公司，由另案被告乙○○填充汽水等情，復經另案
      被告乙○○、證人吳良辰於偵查中供述、證述明確，足見被告分別與奈國公司
      某成年人士、另案被告乙○○間，已謀議使用如附圖二所示圖樣於所製造之汽
      水上甚明。
（二）另如附圖一所示之「蘋果西打及圖（含「APPLE SIDRA」 字樣）」商標，係告
      訴人大西洋公司向經濟部中央標準局（現已改制為智慧財產局）依法申請註冊
      登記經核准而取得商標權之商標，指定使用於汽水商品，其專用期間自六十二
      年十一月一日起至七十二年十月三十一日止，嗣經三次展延至九十四年八月三
      十一日止等情，此有經濟部中央標準局商標註冊證影本二紙在卷足憑（見臺灣
      臺北地方法院檢察署八十九年度他字第一三二九號偵查卷第十一頁、第十二頁
      ）。又按「兩商標是否構成近似，應從隔離異時異地觀察，不得以對照比較為
      判斷標準。故縱令兩商標對照比較，能見其差別，然隔離觀察其總體或主要部
      分，有足以引起混同誤認之虞者，即屬近似，其附屬部分之有無差異，要非所
      問。又商標所用文字或圖係用以表彰其商品，以與他人同類之商品有所區別。
      均為構成商標之主要部分。依商標法第五條第一項規定，商標所用文字雖以國
      文為主，但得以外文為輔。是其所用外文，亦為商標之主要部分」（最高法院
      七十四年度台上字第五九一八號判決意旨參照），另按「判斷二商標之近似與
      否，應就商標之主要部分隔離觀察其有無引起混同誤認之虞以為斷，而商標在
      外觀、觀念、名稱、文字或讀音方面，有一近似，足以引起混同誤認之虞者，
      即不得不謂近似之商標」（最高法院七十六年度台上字第五八九四號判決意旨
      參照）。本件被告受奈國公司委託後交給另案被告乙○○製造使用如附圖二所
      示圖樣之汽水，與告訴人大西洋公司經註冊登記之如附圖一所示商標比較結果
      ，被告受託製造之汽水罐上，並無其他商標之標示，而其予人辨識商品來源所
      標示之頻果圖樣及外文「APPLE SIDRA」 ，與如附圖一所示商標細為比對，固
      可見其差異，惟於一般消費者購買時施以普通之注意，在外觀上殊難辨識，易
      產生混同誤認之虞；況且，經本院委請財團法人臺灣經濟發展研究院鑑定，結
      果亦認附圖二所使用之蘋果圖及「APPLE SIDRA」 組合圖樣，與附圖一使用之
      圖樣相較，二者無論就外觀、讀音或觀念上，其近似程度均有令一般消費者產
      生混淆或誤認之虞，此有該院商標專用權侵害鑑定研究報告書一本在卷可稽，
      二者應屬近似之商標無訛，是被告所辯二者並不相似乙節，尚非可信。
（三）又被告於本院審理中供稱知悉如附圖一所示商標業經告訴人大西洋公司依法申
      請註冊登記在案等情，則其收受奈國公司某成年人士提供之如附圖二所示圖樣
      時，理應知悉該圖樣與告訴人大西洋公司經註冊登記之如附圖一所示商標近似
      ，竟不思拒絕接受委託，反再轉交由另案乙○○將之使用於鋁罐用以製造汽水
      ，自難以如附圖二所示圖樣係由奈國公司提供之理由，而解免其違反商標法之
      罪責。
（四）復按修正後商標法第六條所謂「商標之使用」係指為行銷之目的，將商標用於
      商品、服務或其他有關之物件，或利用平面圖像、數位影音、電子媒體或其他
      媒介物足以使相關消費者認識其為商標而言，而此所謂之「行銷」，當然包含
      行銷國內市場或外銷至國外者。本案被告既將近似於如附圖一所示商標之如附
      圖二所示圖樣使用於汽水上，該等汽水雖未在國內行銷，而係出口至奈及利亞
      ，仍構成商標法第六條第一項所謂「商標之使用」，顯已侵害告訴人大西洋公
      司上開註冊商標之商標權。
    綜上所述，被告前開辯解，純係事後卸責之詞，不足採信。事證明確，被告犯行
    堪以認定。
二、查被告受奈國公司某成年人士委託製造汽水，並由該公司成年人士提供近似於如
    附圖一所示商標之圖樣，被告再委由另案被告乙○○將之使用在鋁罐而製造完成
    汽水共約一萬箱之行為，核係觸犯修正後商標法第八十一條第三款之未得商標權
    人同意，於同一之商品，使用近似於其註冊商標之商標，有致相關消費者混淆誤
    認之虞之罪（相當於修正前商標法第六十二條第一款之罪，原起訴意旨認被告係
    觸犯修正前商標法第六十三條之罪嫌，惟經檢察官於本院審理中變更該起訴法條
    ）。而被告分別與奈國公司某成年人士、另案被告乙○○間，各有犯意之聯絡及
    行為之分擔，均為共同正犯，公訴人未論以構成共同正犯，容有未洽；另被告行
    為後，商標法已於九十二年五月二十八日修正公布，並明定自公布日起六個月（
    即九十二年十一月二十八日）生效施行，其中原第六十二條規定，修正為第八十
    一條，法定刑均相同，依刑法第二條第一項前段規定，被告所犯上開違反商標法
    之犯行，應適用修正後之商標法第八十二條第三款規定處斷。另按修正後商標法
    第八十一條第三款所謂「商標之使用」係指為行銷之目的，將商標用於商品、服
    務或其他有關之物件，或利用平面圖像、數位影音、電子媒體或其他媒介物足以
    使相關消費者認識其為商標而言，已如前述，觀此「使用」之概念顯已涵括輸出
    （國外）及販賣之行為，故被告將上開使用如附圖二所示圖樣之汽水出口至奈國
    公司交付，再銷售牟利之行為，不再論以同法第八十二條之販賣、輸出罪。再被
    告先後多次犯行，時間緊接，所犯又係構成犯罪要件相同之罪名，顯係基於概括
    犯意為之，為連續犯，應依刑法第五十六條之規定以一罪論，並加重其刑。爰審
    酌被告之品行、智識程度、犯罪之手段、目的，又其不顧商業道德，侵害他人之
    商標並出口至國外行銷，以牟取不法之報酬，侵害告訴人大西洋公司利益甚鉅，
    且所生產仿冒商標之汽水飲料數量多達一萬箱（二十四萬罐），以及犯罪後不知
    悔改，猶飾詞圖辯等一切情狀，量處如主文所示之刑，以示懲儆。至被告製造之
    上開汽水共約一萬箱，均已輸出至奈及利亞，既未經扣案，且無證據證明該商品
    仍然存在，爰不另依修正後商標法第八十三規定宣告沒收之。
據上論斷，應依刑事訴訟法第二百九十九條第一項前段，修正後商標法第八十一條第
三款，刑法第十一條前段、第二條第一項前段、第二十八條、第五十六條，判決如主
文。
本案經檢察官許智評到庭執行職務。
中　　　華　　　民　　　國　　九十三　　年　　　五　　　月　　　六　　　日
                                      臺灣板橋地方法院刑事第十四庭
                                          審判長法  官  趙義德
                                                法  官  張江澤
                                                法  官  絲鈺雲
右正本證明與原本無異。
如不服本判決，應於判決送達後十日內向本院提出上訴狀。
                                                書記官  陳秀慧
中　　　華　　　民　　　國　　九十三　　年　　　五　　　月　　　六　　　日
附錄本案論罪科刑法條全文
修正後商標法第八十一條
未得商標權人或團體商標權人同意，有下列情形之一者，處三年以下有期徒刑、拘役
或科或併科新臺幣二十萬元以下罰金：
  一、於同一商品或服務，使用相同之註冊商標或團體商標者。
  二、於類似之商品或服務，使用相同之註冊商標或團體商標，有致相關消費者混淆
      誤認之虞者。
  三、於同一或類似之商品或服務，使用近似於其註冊商標或團體商標之商標，有致
      相關消費者混淆誤認之虞者。
┌───────────────────────────┐
│附圖一                                                │
├─────────────┬─────────────┤
│註冊號數第六六０二八號，正│註冊號數第六六０二九號，正│
│商標第二０七三七號        │商標第二０七三七號        │
│                          │                          │
│                          │                          │
│                          │                          │
│                          │                          │
│                          │                          │
│                          │                          │
│                          │                          │
│                          │                          │
│                          │                          │
│                          │                          │
└─────────────┴─────────────┘
┌─────────────┐
│附圖二                    │
├─────────────┤
│                          │
│                          │
│                          │
│                          │
│                          │
│                          │
│                          │
│                          │
│                          │
│                          │
│                          │
│                          │
└─────────────┘
